臺灣高等法院民事判決　　　　　　　　100年度上易字第573號
　　上　訴　人　陳建評
　　被上訴　人　陳寶光
　　訴訟代理人　張建鳴律師
上列當事人間請求侵權行為損害賠償事件，上訴人對於中華民國
100年4月29日臺灣板橋地方法院100年度訴字第460號第一審判決
提起上訴，本院於100年8月3日言詞辯論終結，判決如下：
    主      文
上訴駁回。
第二審訴訟費用由上訴人負擔。
    事實及理由
一、被上訴人主張：兩造有債務糾紛，因伊未出面處理，上訴人
    心生不滿，竟與4 名姓名年籍不詳之成年人共同基於侵入他
    人住宅、傷害及剝奪他人行動自由之犯意聯絡，於98年3 月
    14日上午7 時30分許，至伊兄長陳國全及伊門牌新北市○○
    區○○街72號6 樓住處，乘伊母親高玉英返家疏未鎖門之際
    ，無故侵入住宅，並由該4 名男子分持木棍毆打伊四肢及身
    體，造成伊左手第二掌、第三掌骨骨折、左小腿處端腓骨骨
    折、左膝撕裂傷（長2 公分）及右手、右肘、右小腿挫傷等
    傷害。上訴人復恫稱：「怎麼樣！我就是黑道，你又玩不贏
    我」等語，致伊心生畏懼，並控制陳國全及高玉英之行動自
    由，喝令不得報警求救、不得離開現場，要求伊提出解決債
    務之方法，嗣伊答應以「每蓋完一層樓還新臺幣（下同）1
    萬元」之方式解決與債務問題，上訴人及4 名姓名年籍不詳
    之成年人始行離去。上訴人業據臺灣板橋地方法院檢察署（
    下稱板橋地檢署）檢察官提起公訴後，經原法院刑事庭以99
    年訴字第2081號判決：(一)上訴人共同剝奪他人行動自由，處
    有期徒刑貳月；(二)共同侵入住宅，處拘役30日。(三)共同傷害
    罪，處有期徒刑參月。(四)共同剝奪他人行動自由，處有期徒
    刑貳月，嗣經上訴人撤回上訴後確定在案。爰依民法第184
    條第1 項前段、第195 條第1 項等規定，請求被上訴人賠償
    25萬8,234 元（包括醫療費用6,394 元、工作損失16萬
    2,000 元、精神慰撫金20萬元）及自起訴狀繕本送達翌日即
    100 年3 月16日起算法定遲延利息之判決（被上訴人逾上開
    金額本息之請求，業經原審駁回後未據聲明不服）。
    被上訴人聲明：上訴駁回。
二、上訴人聲明：(一)原判決不利於上訴人部分廢棄。(二)上開廢棄
    部分，被上訴人在第一審之訴駁回。答辯略以：(一)伊並未毆
    打被上訴人，係為盡快結束事情，方撤回刑案上訴。(二)本件
    實情乃被上訴人係伊福利社員工之夫，被上訴人先恐嚇伊：
    要燒掉福利社、福利社還要不要云云。事發時伊至現場時，
    已有其他人在場，被上訴人已被打，伊並未帶人去。(三)被上
    訴人主張精神慰撫金之理由係：伊從未致歉、否認犯行、加
    深被上訴人心中痛苦及對家人深感歉咎等項，均非實質傷害
    。(四)本件刑事判決於證據取得、兩造間是非之認定並非明確
    ，民事庭法院若以此為據，需公正客觀，令伊心服口服等語
    抗辯。
三、兩造不爭執之事實：
  (一)被上訴人於98年3月14日上午7時30分許在門牌新北市○○區
    ○○街72號6 樓住處，遭人持木棍毆打四肢及身體，造成被
    上訴人之左手第二掌骨骨折、左小腿處端腓骨骨折、左膝撕
    裂傷（長2 公分，縫合兩針）、右手、右肘及右小腿挫傷等
    傷害，其後於同年月24日至馬偕醫院臺東分院接受治療，於
    翌日（98 年3月25日）進行左手第二掌掌骨及左腓骨開放性
    釘鋼板內固定手術，嗣於同年月28日出院等情，有國防醫學
    院三軍總醫院附設民眾診療服務處、馬偕醫院臺東分院診斷
    證明書為憑（板橋地檢署98年度偵字第12979 號偵卷第5 頁
    ，原審卷第15頁）。
  (二)上訴人業經原法院刑事庭以99年度訴字第2081號刑事判決，
    判處上訴人：1.共同犯剝奪他人行動自由罪，處有期徒刑貳
    月，如易科罰金以1,000 元折算壹日；2.共同犯侵入住宅罪
    ，處拘役參拾日，如易科罰金以1,000 元折算壹日；3.共同
    犯傷害罪，處有期徒刑參月，如易科罰金以1,000 元折算壹
    日；4.共同犯剝奪他人行動自由罪，處有期徒刑貳月，如易
    科罰金以1,000 元折算壹日在案，嗣雖提起第二審上訴，其
    後業據撤回上訴而確定，有上開刑事判決可按（原審卷第9-
    14頁），並經本院調取上開刑事卷宗查閱明確（下稱上訴人
    刑案）。
四、本件重要爭點在於：
  (一)上訴人否認毆打被上訴人，抗辯被上訴人所受傷害與其無關
    ，有無理由？
  (二)被上訴人請求之各項損害，有無理由？
五、上訴人否認毆打被上訴人，主張被上訴人所受傷害與其無關
    ，是否可採？
  (一)查兩造有債務糾紛，被上訴人拒不出面處理，上訴人因而心
    生不滿，先後為下列行為：1.上訴人先於98 年3月13日下午
    時30分許，與4名年籍不詳之成年男子分別駕駛2部自用小客
    車，前往新北市○○區○○路、幸福路口之某工地，由該4
    名男子抓住被上訴人兄長陳國全之手，強行將陳國全押入車
    內前往至陳國全及被上訴人位於新北市○○區○○街72號6
    樓之住處，欲找被上訴人出面解決債務，嗣因未尋獲被上訴
    人而將陳國全押回上開工地釋放。2.上訴人與前開4 名年籍
    不詳成年男子，又於98年3 月14日上午7 時30分許至被上訴
    人新北市○○區○○街72號6 樓住處，乘其母高玉英返家疏
    未鎖門之際，無故侵入該住宅，並由該4 名男子分持木棍毆
    打被上訴人之四肢及身體，致被上訴人之左手第二掌骨骨折
    、左小腿處端腓骨骨折、左膝撕裂傷（長2 公分）、右手、
    右肘及右小腿挫傷多處傷害，其後經被上訴人應允以「每蓋
    完一層樓還1 萬元」之方式解決與上訴人間之債務問題，上
    訴人始與該4 名男子離去等情，業據被上訴人於98年3 月16
    日警詢、98年6 月15日檢察官訊問及99年10月14日刑案審理
    時指訴綦詳（板橋地檢署98年度偵字第12979 號偵卷第4 、
    39 頁 ，99年度偵字第4830號卷偵卷第16、17頁，第一審刑
    事卷第51頁反面-54 頁），並有國防醫學院三軍總醫院附設
    民眾診療服務處診斷證明書、馬偕醫院臺東分院診斷證明書
    可參（板橋地檢署98年度偵字第12979 號偵卷第5 頁，原審
    卷第15頁）。
  (二)上訴人否認於98 年3月14日上午有毆打被上訴人之行為，辯
    稱：當天伊到現場並未帶人，已有其他人在場，被上訴人已
    被打云云。然查：
    1.證人即被上訴人之兄陳國全於刑案偵查及訊問中證稱：「
      98 年3月13日有被人控制行動自由，在新莊的工地……於
      6、7點下班後，陳建評跟其他人約兩部車共5 人，把我從
      工地押到我住處，那時我與陳寶光及母親陳高玉英同住，
      當時家裡沒人住，他們到我家中看陳寶光有無在家」、「
      我跟陳建評不同車，他是開喜美休旅車」、「隔天3 月14
      日七點多，陳建評有到住處找陳寶光，他還有帶了4 個人
      」、「（問：為何認為另外4 個人是陳建評帶來的？）答
      ：昨天晚上押我的就是與陳建評在一起的四個人。（他們
      ）開二台車離開，1台是白色，1台是墨綠色的，而陳建評
      是開白色車」等語綦詳（上訴人刑案偵卷第14-15 頁，刑
      案第一審卷第48-49頁）。可知：證人陳國全於98年3月13
      日晚上遭上訴人及4名男子強押上車，並與該4名男子同車
      ，對該4名男子印象清晰，而翌日再至被上訴人住處之4名
      男子業經陳國全辨識為相同成員明確。
    2.觀察刑案卷內之監視器翻拍照片4幀（板橋地檢署98 年度
      偵字第12979號偵字卷第8、9頁），顯示：(1)98年3月14日
      7 時29分31秒許，1輛白色休旅車（車牌7089-TM）出現在
      畫面左下方。(2)同日7時29分34秒時，1輛墨綠色自用小客
      車出現，緊跟在白色休旅車之後。(3)同日7 時55分32秒，
      又出現白色休旅車（車牌7089-TM ），駕駛在前，墨綠色
      自用小客車緊隨在後等畫面。而上訴人於刑案中自承上開
      白色休旅車為其所駕駛之車輛云云明確（刑案第一審卷第
      55 頁），且上開車輛與證人陳國全所述前1天遭強押時之
      2輛車顏色又相符，是於98 年3月14日早上7時29分許，上
      訴人駕駛之白色休旅車與另4 名成年男子駕駛之墨綠色自
      小客車，一前一後跟隨同行，上訴人並駕駛於前，足資認
      定上訴人與該4名成年男子一同前來，甚且上訴人在前方
      帶路等情，故上訴人猶辯稱：伊到達被上訴人住處時，其
      他人已經先行在場，其他人並非伊帶去云云，顯與上開監
      視器畫面不合，而無足取。
    3.就98年3月14日上午7時許，被上訴人在樹林上址住處遭與
      上訴人一同前行之4 名年籍不詳成年男子毆打成傷乙節，
      業據證人陳國全於刑案中證陳：3月14日7點多，陳建評有
      到住處找陳國光，他還有帶4 個人」、「那時我母親從外
      面回來，沒有反鎖，那時我跟陳寶光都在客廳睡覺，陳建
      評帶人進來」、「（他們）拿木棍打陳寶光。」、「陳建
      評叫另外四個人打，我不知道陳建評有無動手」、「（打
      陳寶光）手、腳、身體」等語明確（刑案第一審卷第49頁
      ），核與另一證人即被上訴人母親高玉英於刑案偵查中證
      述：「我人在樹林市○○街的當時住家，已經忘記詳細地
      址，當天早上6 點多我外出散步回來，忘了鎖門，我進到
      門內有聽到外面有人叫陳寶光、陳寶光，他們大約5 個人
      直接進來，全部都拿棍子，有鐵棍也有木棍，進來後其中
      幾個就打陳寶光」云云一致（刑案第一審卷第49頁，板橋
      地檢署99年度偵緝第63號偵緝卷第75頁），足堪採憑。
    4.依上所陳，上訴人與4名年籍不詳成年男子於98年3月13日
      即強押被上訴人兄長陳國全，意欲覓找被上訴人解決債務
      問題未著，遂於翌日上開相同成員再至被上訴人住處，並
      由該4 名成年子持棍下手毆打被上訴人，直至被上訴人應
      允以「每蓋完一層樓還1 萬元」之方式解決債務問題，上
      訴人始與該4 名男子人一同離去，在在可見上訴人與該4
      名成年男子係為要求被上訴人解決兩造債務問題一同前來
      ，上訴人與4 名成年男子有共同傷害之犯意聯絡。
    5.又上訴人與上開4 名年籍不詳成年男子有共同傷害被上訴
      人之犯行，亦經原審法院刑事庭以99年度訴字第2081 號
      認定明確，並就上訴人與該4 名成年男子所犯共同傷害罪
      ，判處有期徒刑參月，如易科罰金以壹仟元折算壹日，上
      訴人提起第二審上訴後撤回而告確定，亦有上開刑事判決
      、刑案準備程序筆錄足憑（原審卷第9-14頁，刑事第二審
      卷第3 頁反面）。
  (三)承上開說明，上訴人於98年3月14日與另4名成年男子有共同
    傷害被上訴人成傷之行為，則被上訴人依侵權行為之法律關
    係，請求上訴人負損害賠償責任，洵屬有據。
六、被上訴人請求之各項損害，有無理由？
  (一)醫療費用部分：
    被上訴人主張：其於98年3月14日上午遭上訴人與4名年籍不
    詳成年男子毆打致受有左手第二掌骨骨折、左小腿處端腓骨
    骨折、左膝撕裂傷（長2 公分）、右手、右肘及右小腿挫傷
    等傷害，其後於同年月24日至馬偕紀念醫院臺東分院門診入
    院治療，於同年月25日進行左手第二掌骨及左腓骨開放性鋼
    釘鋼板固定手術，其後於98年3月28 日出院，醫療費用共計
    支出6,394元云云，業據提出醫療單據影本5紙及診斷證明書
    影本1紙在卷（原審卷第15-18頁），上訴人並不爭執（本院
    卷第15頁反面），核均係被上訴人因本件傷害事故接受治療
    而支出之醫療費用，則其請求賠償，洵屬正當。
  (二)工作損失部分：
    1.按不法侵害他人之身體或健康者，對於被害人因此喪失或
      減少勞動能力者，應負損害賠償責任，民法第193 條定有
      明文。
    2.查被上訴人係62年5月1日出生，受傷前在工地從事粗工，
      業據其陳明，並有被上訴人個人基本資料查詢結果為憑（
      原審訴字卷第6頁、本院卷第23 頁），應認被上訴人為30
      餘歲壯年人士，係具有勞動能力之人。依馬偕紀念醫院臺
      東分院診斷證明書所載：「病患（被上訴人）於98年3 月
      24日門診入院治療，於98年3月25 日行左手第二掌骨及左
      腓骨開放性鋼釘鋼板內固定手術，於98 年3月28日出院，
      病人需休養3 個月…」等情，堪認被上訴人主張其因本件
      事故致不能工作3個月，應屬可採。
    3.被上訴人主張：伊從事粗工，每日薪資1,800 元云云，固
      據提出訴外人林誠梅出具之證明書（原審卷第54頁），惟
      僅憑該證明書無從證明被上訴人與林誠梅間確有勞資關係
      ，被上訴人復未提出薪資匯款憑單或領據等足資證明前曾
      受領日薪1,800 元之事實，尚難採信，惟斟酌被上訴人係
      具有勞動能力之人，依其年齡及有工地工作之經驗，客觀
      觀察應有獲得行政院勞工委員會（下稱勞委會）公布之一
      般勞工基本工資，本件事故發生於98 年3月14日，應以勞
      委會於96年7月1日公告之一般勞工基本工資每月1萬7,280
      元，作為被上訴人之勞動能力計算基準，應符事理，上訴
      人亦不爭執（本院卷第15頁反面），則原審判決被上訴人
      因本件事故受有3 個月不能工作之薪資損失5萬1,840元（
      17,280x3= 51,840），核屬正當。
  (三)慰撫金部分：
    1.按不法侵害他人之身體、健康、名譽、自由、信用、隱私
      、貞操或不法侵害其他人格法益而情節重大者，被害人雖
      非財產上之損害，亦得請求賠償相當之金額，民法第 195
      條第1 項前段定有明文。又法院對於精神慰撫金，應斟酌
      實施侵權行為人，並被害人之身分、地位、經濟狀況及被
      害情況等為衡量標準。
    2.被上訴人因本件傷害，受有左手第二掌骨骨折、左小腿處
      端腓骨骨折、左膝撕裂傷（長2 公分，縫合兩針）、右手
      、右肘及右小腿挫傷等傷害，其後於同年月24日至馬偕紀
      念醫院臺東分院接受治療並進行左手第二掌掌骨及左腓骨
      開放性釘鋼板內固定手術，醫囑必須休養3 個月，堪認被
      上訴人受上開傷勢，身體及精神上感到痛苦，則其依前開
      規定請求給付慰撫金，應屬有據。
    3.本件上訴人係67年7月9日生，高職畢業，從事工程工作，
      月入4萬元，98年度所得為23萬400元，名下無任何財產；
      另被上訴人為國中畢業，亦從事工地工作，98年度所得為
      10萬600 元，名下有土地財產總額43萬5,260 元，業據兩
      造分別陳明（本院卷第15頁反面，原審卷第6 頁），並有
      兩造各自之個人基本查詢結果、稅務電子閘門財產所得調
      件明細表可參（本原審卷第23-24 、45、48-49 頁）。本
      院審酌兩造上開學歷、身分地位及資力，上訴人為要求被
      上訴人解決債務問題，對被上訴人採取強制、傷害等手法
      ，被上訴人所受傷勢非輕，及上訴人迄未為任何道歉及賠
      償，猶狡言辯稱被上訴人受傷與伊無關，未見悔意等一切
      因素，核認原審判決被上訴人件事故受傷得請求之精神慰
      撫金20萬元甚為允妥，上訴人尚指摘過高，委無可採。
  (四)承上所云，被上訴人得請求上訴人賠償之金額共計為25萬8,
    234元（6,394+51,840+200,000=258,234）。
七、綜上所述，被上訴人依侵權行為之法律關係，請求上訴人給
    付25萬8,234 元及自原審起訴狀繕本送達翌日即100年3月16
    日起算之法定遲延利息，為有理由，應予准許。原審判命上
    訴人如數給付，並依職權宣告假執行，並無不合，上訴人仍
    執陳詞，求予廢棄，為無理由，應駁回其上訴。
八、據上論結：本件上訴為無理由，依民事訴訟法第449條第1項
    、第78條，判決如主文。
中    華    民    國    100    年    8    月    17    日
                    民事第一庭
                        審判長法  官 張耀彩
                              法  官 盧彥如
                              法  官 林金吾
正本係照原本作成。
不得上訴。
中    華    民    國   100    年    8     月    17    日
                              書記官 張永中